【裁判字號】    98,交聲,1500
【裁判日期】    980626
【裁判案由】    交管條例聲異
【裁判全文】
臺灣板橋地方法院交通事件裁定        98年度交聲字第1500號
原處分機關  臺北市交通事件裁決所
異  議  人
即受處分人  甲○○
                    國民
上列異議人即受處分人因違反道路交通管理處罰條例案件，對於
臺北市交通事件裁決所於民國98年5 月5 日所為之北市裁罰字第
裁22-AEV061403號處分聲明異議，本院裁定如下：
    主      文
原處分撤銷。
甲○○汽車駕駛人，駕駛汽車經測試檢定酒精濃度超過規定標準
，處罰鍰新臺幣伍仟元，並應接受道路交通安全講習。
    理      由
一、原處分意旨略以：異議人即受處分人甲○○於民國95年10月
    14日晚間11時43分許，騎乘車牌號碼GRL-400 號重型機車，
    行經臺北市○○路531 號前，經臺北市政府警察局萬華分局
    東園街派出所員警攔檢稽查，測得其呼氣酒精濃度為每公升
    0.80毫克，遂以異議人違反道路交通管理處罰條例第35條第
    1 項第1 款為由開單舉發，原處分機關並於98年5 月5 日以
    北市裁罰字第裁22-AEV061403號裁決書裁處罰鍰新臺幣（下
    同）52,500元，並吊扣駕駛執照12個月。
二、本件聲明異議意旨略以：異議人於上開時、地酒後駕車，業
    經臺灣臺北地方法院檢察署檢察官為緩起訴處分確定，並命
    異議人向財團法人中華民國心臟病兒童基金會支付40,000元
    。原處分機關復就同一事實裁罰，實在不合理，為此聲明異
    議，請求撤銷原處分等語。
三、按汽車駕駛人飲用酒類或其他類似物後其吐氣所含酒精濃度
    超過每公升0.25毫克或血液中酒精濃度超過百分之0.05以上
    者，不得駕車；又汽車駕駛人，駕駛汽車經測試檢定有酒精
    濃度超過規定標準者，處15,000元以上60,000元以下罰鍰，
    並當場移置保管該汽車及吊扣其駕駛執照1 年；又汽車駕駛
    人有第35條第1 項規定之情形者，應接受道路交通安全講習
    ，道路交通安全規則第114 條第2 款、道路交通管理處罰條
    例第35條第1 項第1 款、第24條第1 項第2 款均有明文。
四、經查：
（一）異議人即受處分人甲○○於95年10月14日晚間11時43分許
      ，酒後騎乘車牌號碼GRL-400 號重型機車，行經臺北市○
      ○路531 號前，為警攔檢稽查，並測得其呼氣酒精濃度為
      每公升0.80毫克，乃當場舉發等情，為異議人所不爭執，
      並有臺北市政府警察局95年10月14日北市警交字第AEV061
      40 3號舉發違反道路交通管理事件通知單、酒測單各1 紙
      在卷可查。則本件異議人有於前開時、地，駕駛汽車（含
      騎乘機器腳踏車）經測試檢定酒精濃度超過規定標準之違
      規行為，應堪認定。
（二）又按一行為同時觸犯刑事法律及違反行政法上義務規定者
      ，依刑事法律處罰之，但其行為應處以其他種類行政罰或
      得沒入之物而未經法院宣告沒收者，亦得裁處之；前項行
      為如經不起訴處分或為無罪、免訴、不受理、不付審理之
      裁判確定者，得依違反行政法上義務規定裁處之，行政罰
      法第26條定有明文。一行為同時觸犯刑事法律及違反行政
      法上義務規定時，由於刑罰與行政罰同屬對不法行為之制
      裁，而刑罰之懲罰作用較強，故依刑事法律處罰，即足資
      警惕時，實無一事二罰再處行政罰之必要。且刑事法律處
      罰，由法院依法定程序為之，較符合正當法律秩序，應予
      優先適用，但罰鍰以外之沒入或其他種類行政罰，因兼具
      維護公共秩序之作用，為達行政目的，行政機關仍得併予
      裁處。另按酒後駕車經檢察官為緩起訴處分，並命被告向
      公益團體捐款或提供義務勞務者，被告係履行檢察官為緩
      起訴處分命令，此等命令名義上雖非刑罰，但仍是一種特
      殊的處遇措施，造成被告之財產減少或義務增加，性質上
      亦屬干預人民自由之處分，與刑事制裁無異，實質上為刑
      事處罰。故檢察官為緩起訴處分並命向公益團體捐款者，
      其捐款解釋上亦屬道路交通管理處罰條例第35條第8 項所
      規定之罰金，監理機關雖不得再為行政裁罰，惟若行為人
      所支付之緩起訴處分金，未達道路交通管理處罰條例第92
      條第3 項所訂最低罰鍰基準規定者（依違反道路交通管理
      事件統一裁罰基準表之規定，駕駛人違反道路交通管理處
      罰條例第35條第1 項第1 款之規定，其吐氣所含酒精濃度
      超過每公升0.55毫克以上者，機車之最低罰鍰為45,000元
      ，小型車之最低罰鍰為49,500元），依該條例第35條第8
      項之規定，即須補繳不足最低罰鍰之部分，始為適法（臺
      灣高等法院暨所屬法院97年法律座談會研討結果參照）。
      經查：
   1、異議人同一酒後駕車之違規行為，因同時觸犯刑法第185
      條之3 之公共危險罪，業經臺灣臺北地方法院檢察署檢察
      官於95年12月15日以95年度偵字第24525 號為緩起訴處分
      ，緩起訴期間為2 年，並命異議人應於緩起訴處分確定後
      6 個月期間內向財團法人中華民國心臟病兒童基金會支付
      40,000元，嗣該緩起訴處分於96年1 月10日確定，異議人
      亦於同年6 月5 日捐款40,000元予指定之基金會，而該緩
      起訴業於98年1 月9 日期滿未經撤銷等情，有臺灣臺北地
      方法院檢察署檢察官95年度偵字第24525 號緩起訴處分書
      、財團法人中華民國心臟病兒童基金會收據、臺灣高等法
      院被告前案紀錄表各1 份附卷可憑。則本件異議人既因同
      一酒後駕車之違規行為，同時觸犯刑法及違反行政法上義
      務，其中刑事部分既經檢察官為緩起訴處分確定，異議人
      並依檢察官命令向公益團體捐款，揆諸前開說明，原處分
      機關除異議人之行為應處以其他種類行政罰即吊扣駕駛執
      照1 年及施以道路交通安全講習部分，仍得予以裁處外，
      除非另有特別規定，否則依行政罰法第26條第1 項前段規
      定，即不得再依道路交通管理處罰條例規定裁罰。
   2、另按「前項汽車駕駛人，經裁判確定處以罰金低於本條例
      第92條第3 項所訂最低罰鍰基準規定者，應依本條例裁決
      繳納不足最低罰鍰之部分」，道路交通管理處罰條例第35
      條第8 項定有明文。查本件異議人於上開時、地，酒後騎
      乘機車，經測試檢定呼氣酒精濃度超過每公升0.55毫克，
      依違反道路交通管理事件統一裁罰基準表之規定，最低罰
      鍰為45,000元，異議人支付緩起訴處分金40,000元後，未
      達上開最低罰鍰基準，自應就差額部分即5,000 元予以裁
      罰。
   3、原處分機關雖援引交通部95年6 月28日交路字第09500064
      93號、95年7 月17日交路字第0950006986號函，認緩起訴
      係附帶條件之不起訴處分，為不起訴之一種，依行政罰法
      第26條第2 項規定，得依違反行政法上義務規定裁處之，
      本件尚無行政罰法「一事不二罰」之適用。惟按法官依據
      法律獨立審判，憲法第80條載有明文。各機關依其職掌就
      有關法規為釋示之行政命令，法官於審判案件時，固可予
      以引用，但仍得依據法律，表示適當之不同見解，並不受
      其拘束；司法行政機關所發司法行政上之命令，如涉及審
      判上之法律見解，僅供法官參考，法官於審判案件時，亦
      不受其拘束（司法院大法官會議釋字第216 號解釋意旨參
      照）。查交通部上開函文，僅得供本院參考，揆諸前開說
      明，本院於審判案件時，並不受其拘束。再者，行政罰法
      第26條第2 項乃例外得裁處行政罰之補充規定，參諸該條
      文係將「不起訴處分」、「無罪」、「免訴」、「不受理
      」、「不付審理」等不能證明刑事被告犯罪或未曾使其實
      際接受刑罰之情形逐一臚列，顯然與該條第1 項所指發生
      處罰競合之前提要件不同，故明定有該條第2 項所列情形
      者，仍應依違反行政法上義務規定裁處。是以行政罰法第
      26條第2 項既未將緩起訴處分列舉其中，本於「例外規定
      從嚴解釋」之法理，亦不應將條文中「不起訴處分」之範
      圍，擴及於性質並非完全相同之「緩起訴處分」。且異議
      人前經檢察官命向財團法人中華民國心臟病兒童基金會捐
      款40,000元，業如前述。該項金額之給付，雖非刑法所定
      刑罰種類，惟已對異議人產生相當制約，並影響其財產上
      權利，實質上已與受刑事處罰無異。從而，原處分機關認
      緩起訴處分為不起訴處分之一種，仍應依行政罰法第26條
      第2 項規定辦理云云，應有未當。
（三）另按一行為同時觸犯刑事法律及違反行政法上義務規定者
      ，依刑事法律處罰之，但其行為應處以其他種類行政罰或
      得沒入之物而未經法院宣告沒收者，亦得裁處之，行政罰
      法第26條第1 項定有明文。次按汽車駕駛人有道路交通管
      理處罰條例第35條第1 項規定之情形，應接受道路交通安
      全講習，同條例第24條第1 項第2 款亦有明文。查異議人
      因有道路交通管理處罰條例第35條第1 項第1 款之違規行
      為，依同條例第24條第1 項第2 款規定，自應接受道路交
      通安全講習，原處分漏未裁處，自有未當。另本件異議人
      既係騎乘重型機車而有呼氣酒精濃度超過規定標準之違規
      行為，本應依道路交通管理處罰條例第35條第1 項規定，
      吊扣其重型機車駕駛執照1 年。惟異議人因同一違規行為
      ，前經原處分機關於96年5 月9 日以北市裁四字第裁22-A
      EV061403號違反道路交通管理事件裁決書裁處罰鍰45,000
      元，並吊扣其駕駛執照12個月；嗣異議人聲明異議，經本
      院於96年7 月24日以96年度交聲字第829 號裁定撤銷該處
      分關於裁處異議人罰鍰45,000元部分，其餘異議則駁回在
      案，此有本院96年度交聲字第829 號交通事件裁定1 份在
      卷可查。從而，異議人既經原處分機關於96年5 月9 日以
      北市裁四字第裁22-AEV061403號違反道路交通管理事件裁
      決書裁處吊扣駕駛執照12個月，前開處分亦無違誤，在原
      處分未經依法撤銷前，即應依法執行。原處分機關未予執
      行，另於本件違反道路交通管理事件裁決書裁處吊扣異議
      人駕駛執照12個月，於法亦有未合。
（四）綜上，原處分機關就異議人前開違規行為，裁處罰鍰52,5
      00元，並吊扣駕駛執照12個月，且漏未裁處施以道路交通
      安全講習，應有違誤，自應由本院撤銷原處分，自為適法
      處分。
五、綜上所述，異議人本件聲明異議，非無理由，自應由本院撤
    銷原處分，並另諭知如主文第2 項所示，以資適法。
六、據上論斷，依道路交通案件處理辦法第20條前段，裁定如主
    文。
中    華    民    國    98    年    6     月    26    日
                    交通法庭    法  官  謝梨敏
以上正本證明與原本無異。
如不服本裁定應於送達後5 日內向本院提出抗告狀。
                                書記官  翁子婷
中    華    民    國    98    年    6     月      26  日


司法院資訊處製作；財團法人民間司法改革基金會備份。
